臺灣高等法院臺中分院民事判決　九十四年度重上字第一四號
　　　上　訴　人　甲○○
　　　訴訟代理人　陳浩華律師
　　　被　上訴人　明台產物保險股份有限公司
　　　法定代理人　張立義
　　　訴訟代理人　廖世昌律師
右當事人間請求損害賠償事件，上訴人對於中華民國九十三年十二月八日臺灣臺中地
方法院九十二年度重訴字第八八三號第一審判決提起上訴，本院於中華民國三月十五
日言詞辯論終結，判決如左：
　　　主　　　文
原判決關於命上訴人給付及負擔訴訟費用部份均廢棄。
右廢棄部份被上訴人在第一審之訴駁回。
第二審訴訟費用由被上訴人負擔。
　　　事實及理由
一、被上訴人起訴主張：上訴人甲○○為坐落台中市○○區○○里○○路二三二號倉
　　庫之所有權人，該倉庫分隔為二部份，前段租予訴外人濬泰有限公司公司，存置
　　公司本身之設備及客戶之物品，後段由訴外人寬璐國際有限公司（下簡稱寬璐公
　　司）分租使用，倉庫內儲存大量紙箱包裝木製家具易燃物。因寬璐公司表示該倉
　　庫東側屋頂常會漏水，上訴人乃僱請原審被告李澤豐、李清江進行屋頂漏水修復
　　，惟李清江未經事先告知修復時間，即於九十年十月六日下午二時二十分許寬璐
　　公司已下班之時間，與李澤豐共同至該倉庫東側屋頂上所架設大型廣告看板，由
　　南往北第二根支柱處進行抓漏工程，兩人決定由上訴人李清江先以氧氣乙炔將石
　　綿膠熔化，李清江、李澤豐原應注意使用氧氣乙炔之安全，以防止火災之發生，
　　而依當時情形又非不能注意，竟不注意，在熔化石綿膠之過程中，熔塊掉落倉庫
　　內之傢俱上而引燃火警，火苗亂飛，引燃房屋內之家具成災，致寬璐公司承租位
　　於該房屋內之貨物、營業生財設備及營業裝修因失火而受有損害，並因而依照先
　　前與被上訴人所簽訂之火災保險契約約定，向被上訴人申請理賠，被上訴人因該
　　火災事故發給新臺幣（下同）一千零三十九萬七千零九十四元，並由訴外人寬璐
　　公司受領完畢，本件火災事故係因李清江與李澤豐共同承作時不慎及上訴人甲○
　　○指示時有過失所致，上訴人應負侵權行為之損害賠償責任，再上訴人因履行其
　　出租人修繕義務，有不完全給付之情事，亦應依民法第二百二十七條之規定，負
　　損害賠償之責任，被上訴人依據保險法第五十三條之規定得代位寬璐公司向上訴
　　人求償，爰代位寬璐公司，本於侵權行為及債務不履行之法律關係，請求上訴人
　　連帶給付被上訴人一千零三十九萬七千零九十四元及自起訴狀繕本送達上訴人翌
　　日起至清償日止，按年息百分之五計算之利息（原審判決原審被告李清江及上訴
　　人均應如數給付，如其中一人已履行給付，其餘免給付義務。並就被上訴人請求
　　李澤豐賠償部份為被上訴人敗訴之判決，原審被告李清江及被上訴人就其敗訴部
　　份，未據聲明不服）。
二、上訴人甲○○以：九十年十月間伊接獲寬璐公司通知系爭房屋東側屋頂漏水後，
    伊乃僱請原審被告李澤豐於寬璐公司上班時間到公司找會計張小姐，瞭解如何處
    理及為漏水之修復。嗣李澤豐向伊表示需要一鐵工配合，伊乃打電話予認識之鐵
    工即原審被告李清江，告以李澤豐之電話，請其與李澤豐連絡，實際之施工，李
    澤豐自應遵伊之指示找寬璐公司會計張小姐或通知伊至現場，惟李澤豐卻於九十
    年十月六日李清江與之連絡後，即自行叫李清江至現場，並自倉庫後面攀爬至屋
    頂，故施工時伊根本不知情，而不在場，且伊僅知道李澤豐要一鐵工配合抓漏，
　　但要如何施工伊根本不知情，且伊所出租予被上訴人公司之系爭房屋，亦有完全
　　及格之消防設備，伊並無任何指示上或定作上之過失，自不負損害賠償之責任等
　　語資為抗辯。
三、按依公司法第八條第二項規定公司之經理人亦為公司負責人。本件被上訴人之法
    定代理人原為乙○○，嗣訴訟中乙○○之代理權消滅，而由被上訴人董事兼經理
    人張立義代表被上訴人聲明承受訴訟，有被上訴人之書狀及公司變更登記表影本
    附卷可稽，核無不合，應予准許。
四、被上訴人主張上訴人為系爭倉庫所有權人，倉庫前段租予訴外人濬泰有限公司公
    司，存置公司本身之設備及客戶之物品，後段由寬璐公司分租使用，儲存大量紙
    箱包裝木製家具易燃物。因寬璐公司表示該倉庫東側屋頂常會漏水，上訴人乃僱
    請原審被告李澤豐、李清江進行屋頂漏水修復，惟李清江於修漏工程先以氧氣乙
　　炔將石綿膠熔化，在熔化石綿膠之過程中，熔塊掉落倉庫內之傢俱上而引燃火警
　　，致寬璐公司承租位於該房屋內之貨物、營業生財設備及營業裝修因失火而受有
　　損害等事實，為上訴人所不爭執，惟被上訴人主張上訴人甲○○於定作本件防漏
　　工程時，應注意委託受過氧氣乙炔焊接專業訓練之人，然其定作時，竟由無電焊
　　執照之李清江承攬該工作，其定作為有過失。又甲○○應將系爭倉庫係供置放傢
　　俱，內有堆置易燃物品，於燒焊物品時有危險性，容易不慎而引燃火災之情告知
　　承攬人李清江，且應在甲○○容許之時施工，其自己方能為相關防火事宜預為安
　　排，或事先通知承租人寬璐公司或被上訴人等就防火情節妥為措置，以便預防火
　　災之發生，但其未將情告知李清江，且逕由李清江自行前往施工，致李清江疏忽
　　，及致寬璐公司無從為防範，其指示有過失云云，則為上訴人所否認，辯稱：伊
　　租給寬璐公司，公司的許老闆說有漏水，叫伊請人來修理，伊就打電話給李澤豐
　　，李表示要一個鐵工配合，伊就找鐵工李清江，要其配合李澤豐修繕，但其間並
　　無定作及指示之過失等語，經查：
  (一)本院九十二年上字第四三九號侵權行為損害賠償案中，李澤豐到庭陳稱：因甲○
    ○表示該屋以前作廣告看板的鐵枝有插到屋頂，上面有石棉膠可能漏水，請其修
    漏，其乃將石棉膠塗密一點，完成修漏，但其後因風大又搖開，伊修多次後，向
    甲○○表示沒有辦法將他根治，請其另外想辦法，後來甲○○自己找李清江修漏
    ，李清江自己去現場後打電話給伊，請伊去現場看哪裡在漏，伊與李清江從後面
    爬樓梯到屋頂看等語。核與甲○○所辯不同，惟李清江於同案中以證人之身份到
    庭具結證稱：「是甲○○打電話給我，說李澤豐抓漏，他說需要壹個鐵工的來配
    合，就將李澤豐的電話給我，叫我打電話跟李澤豐聯絡，所以就我打電話給李澤
    豐，他跟我約那一天下午二點二十分在那邊的加油站等，叫我帶乙炔電焊器去，
    直接帶我從屋後面爬屋頂上去，上去以後，他說漏的地方石棉膠太大頭，他叫我
    把石棉膠燒掉，才能夠將鐵焊接在一起，我就照他的意思去做，因為在燒的過程
    發現底下有冒煙就起火了，當時我在作時李澤豐一直在我旁邊，甲○○她應該不
    知道找鐵工是要做什麼，我當時也不知道要做什麼，只是到現場李澤豐才跟我說
    要做什麼。甲○○也不知道要用乙炔燒石棉膠。」等語（見本院九十二上字第四
    三九號卷第一０八頁以下），此經本院調取上開案卷查明屬實。本院認證人李清
    江於一審被判決應負責賠償，於該案並未上訴，於二審審理時，以證人身份通知
    其到場，其於作證前並為具結，如為虛偽陳述，需負偽證之責，核其無虛偽陳述
    之動機，所為證言，應足堪採信。參以李澤豐於警訊時即稱：「在四、五天前屋
    主甲○○通知我前往該處屋頂處理漏水工程，我於九十年十月六日下午二時二十
    分會同李清江上該處屋頂工作」（見影印警訊卷）。由上李清江之證詞可以證明
    ：(1)本件是因該屋頂漏水，由甲○○找李澤豐修漏。(2)李澤豐表示需要一鐵工配
    合，甲○○找鐵工李清江，告以李澤豐電話，請其與李澤豐連絡配合李澤豐修漏
    。(3)李清江於與李澤豐連絡時並不知其要配合做什麼，而連絡時李澤豐表示請其
    帶乙炔到現場。二人即自行會同至現場，並爬屋外樓梯至屋頂修漏，當時甲○○
    及承租人均不在場。
  (二)按承攬人為承攬事項，加害於第三人者，定作人除於定作或指示有過失外，不負
    賠償之義務（最高法院十八年上字第二０一０號判例參照）。又所謂定作有過失
    者，係指定作之事項具有侵害他人權利之危險性，因承攬人之執行，果然引起損
    害之情形；而指示有過失者，係指定作並無過失，但指示工作之執行有過失之情
    形而言（最高法院八十六年度台上字第二三二○號判決參照）。查本件是因該屋
    頂漏水，由甲○○找李澤豐修漏。李澤豐表示需要一鐵工配合，甲○○找鐵工李
    清江，告以李澤豐電話，請其與李澤豐連絡配合李澤豐修漏，李清江於與李澤豐
    連絡時並不知其要配合做什麼，而連絡時李澤豐表示請其帶乙炔到現場，二人即
    自行會同至現場，並爬屋外樓梯至屋頂修漏，當時甲○○及承租人均不在場，有
    如前述。按屋頂修漏，乃專門之工程，一般人並不知如何施工，且一般觀念上，
    屋頂修漏工程，並無具有侵害他人權利之危險性，與火災亦不發生連想，雖甲○
    ○請無乙炔執照之李清江配合李澤豐修漏，然李澤豐即僅告以需一鐵工，在李清
    江與李澤豐連絡前李清江甚且不知其要配合之工作是什麼，而是連絡時李澤豐告
    以帶乙炔，到現瑒才知要燒石棉膠，難認為定作人甲○○事前知道李澤豐所以要
    找鐵工之目的是以乙炔燒溶屋頂石棉膠，甲○○既不知承攬人李澤豐之用意，僅
    依李澤豐之要求找一鐵工配合，尚難認為其定作有何過失。被上訴人復未舉證甲
    ○○於其定作時已知李澤豐所要找鐵工之目的是要燒石棉膠，則其主張甲○○於
    定作本件防漏工程時，由無電焊執照之李清江承攬該工作，其定作為有過失云云
    ，自非可採。
  (三)甲○○辯稱伊並不知李澤豐、李清江要在當時前往施工。而依前所述，李清江與
    李澤豐連絡後，李澤豐表示請李清江帶乙炔到現場。二人即自行會同至現場，並
    爬屋外樓梯至屋頂修漏，並未告知甲○○渠等要前往現場施工。被上訴人未舉證
    證明甲○○於其定作時已知李澤豐所要找鐵工之目的是要燒石棉膠，亦未舉證證
    明甲○○知李澤豐、李清江二人當時要施工。甲○○上開辯詞，自非不可採，甲
    ○○既未被李澤豐告知當時要去工作及工作內容，難認其可以注意就倉庫內堆置
    易燃物品之相關防火事宜預為安排，或事先通知承租人寬璐公司或被上訴人等就
    防火情節妥為措置，有指示之過失。
  (四)關於上訴人無定作及指示之過失，亦經本院九十二年上字第四三九號侵權行為損
    害賠償案件及本院九十二年重上字第一五六號確定判決為相同之認定，有本院調
    取之上開案卷及判決書可資參按，依上所述，被上訴人主張上訴人對於承攬人，
    於定作及指示有過失云云，核非可採。上訴人既無定作及指示之過失，則揆諸前
    揭法條之規定，寬璐公司自不得以侵權行為之法律關係，請求上訴人賠償損害，
    被上訴人代位寬璐公司而為請求即屬無據，不應准許。
五、按因可歸責於債務人之事由，致為不完全給付者，債權人得依關於給付遲延或給
    付不能之規定行使其權利。因不完全給付而生前項以外之損害者，債權人並得請
    求賠償，民法第二百二十七條固定有明文，惟所謂不完全給付，係指債務人雖以
    完全給付之意思為給付，而未符合債務本旨之給付而言，故仍須以債務人已為給
    付，為其要件，如債務人以全部給付之意思為給付，其未給付，則為給付不能或
    給付遲延（參史尚寬著債法總論第四０一頁）。本件上訴人基於承租人寬璐公司
    之請求修繕屋頂之漏水，而以全部給付之意思，向李澤豐、李清江定作為修繕工
    程，然修繕過程即因李清江之過失侵權行為致房屋發生火災，就上訴人基於出租
    人應負之修繕義務之給付，根本尚未為給付，是寬璐公司就其因火災而受損之財
    物，並非因上訴人給付不完全所導致之損害，而係債務人即上訴人尚未給付前，
    即遭承攬人過失侵權行為所導致之損害，從而寬璐公司自無從以民法第二百二十
    七條之規定請求上訴人賠償因火災致庫倉內財產燒毀而受之損害，寬璐公司既無
    此一請求權，被上訴人自亦無從代位寬璐公司基於民法第二百二十七條之規定，
    請求上訴人賠償損害，被上訴人主張代位寬璐公司基於該條之規定，請求上訴人
    損害賠償，亦屬無據，不應准許，應予駁回。
六、綜上所述，上訴人抗辯其無於委請李澤豐、李清江修繕漏屋，並無定作及指示之
    過失，堪予採信，被上訴人主張上訴人有過失，尚不足採。從而，被上訴人本於
    侵權行為之法律關係，請求上訴人賠償損害為無理由，不應准許。又被上訴人代
    位寬璐公司本於上訴人不完全給付之法律關係，請求上訴人賠償損害，依其主張
    之事實，亦不符合不完全給付之要件，應併予駁回。原審判命上訴人給付一千零
    三十九萬七千零九十四元及其遲延利息，自有未洽。上訴意旨指摘原判決不當，
    求予廢棄改判，為有理由。自應由本院予以廢棄改判，如主文第二項所示。
七、兩造其餘攻擊防禦方法，經審酌後，核與判決結果均不生影響，爰不一一贅述。
據上論結，本件上訴為有理由，依民事訴訟法第四百五十條、第七十八條，判決如主
文。
中　　　華　　　民　　　國　　九十四　　年　　　三　　　月　　二十九　　日
~B1民事第三庭審判長法　官　陳照德
~B2　　　　　　　　法　官　曾謀貴
~B3　　　　　　　　法　官　蔡王金全
右為正本係照原本作成。
如對本判決上訴，須於收受判決送達後二十日內向本院提出上訴書狀，其未表明上訴
理由者，應於提出上訴後二十日內向本院提出上訴理由書(須按他造人數附具繕本)。
上訴時應提出委任律師為訴訟代理人之委任狀。具有民事訴訟法第四百六十六條之一
第一項但書或第二項之情形為訴訟代理人者，另應附具律師及格證書及釋明委任人與
受任人有該條項所定關係之釋明文書影本。
~B 　 　　　　　　書記官　許麗花
中　　　華　　　民　　　國　　九十四　　年　　　三　　　月　　二十九　　日
                                                                        Ｈ
